【裁判字號】    92,易,170
【裁判日期】    920912
【裁判案由】    竊盜等
【裁判全文】
臺灣臺南地方法院刑事判決                          九十二年度易字第一七號
    公  訴  人  臺灣台南地方法院檢察署檢察官
    被      告  乙○○
    選任辯護人  郭玉山律師
                蕭麗琍律師
    被      告  丙○○
                甲○○
                丁○○
                戊○○
                己○○
右列被告因竊盜等案件，經檢察官提起公訴 (九十一年度偵字第一五五四號、九十一
年度偵字二０八九號)，本院判決如左：
    主  文
乙○○、丙○○、甲○○、丁○○、戊○○、己○○均無罪。
    理  由
一、公訴意旨略以：李進炎（綽號黑面，已死亡，另為不起訴之處分）因缺錢購買毒
    品花用，乃與被告乙○○基於意圖為自己不法所有之概括犯意聯絡，先後於如附
    表一所示之時、地，或由李進炎單獨，或由李進炎與被告乙○○二人持如附表二
    所示之兇器，竊取如附表一所示被害人庚○○等人之車輛。得手後，再連續以電
    話向被害人等恐嚇稱：「你的車要不要牽回去，如果要，就將款項匯入指定之帳
    戶內。」等語，致被害人等心生畏懼，而將附表一所示之款項如數匯入明知該情
    而基於幫助恐嚇取財故意之被告甲○○、丁○○、戊○○、丙○○、己○○及不
    知情之張雅惠（另為不起訴處分）所提供之被告己○○於彰化商業銀行南台南分
    行、張雅惠於彰化商業銀行台南分行、被告丙○○於世華商業銀行永和分行所申
    設之帳戶內。李進炎、被告乙○○領取款項後，始將汽車停放之地點通知被害人
    取回。嗣於九十一年二月一日中午十二時許，李進炎在台南市○○路與大武街口
    因毒品案件，為警緝獲，而循線查知上情，並扣得附表二所示之物。因認被告乙○○涉犯刑法第三百二十一條第一項第三款之攜帶兇器加重竊盜罪嫌、第三百四
    十六條第一項之恐嚇取財罪嫌。被告甲○○、丙○○、戊○○、丁○○、己○○
    所為，係涉犯同法第三百四十六條第一項之恐嚇取財罪之幫助犯罪嫌。
二、公訴人認被告等人涉犯前揭犯行，係以被告乙○○為李進炎之兄，李進炎多次攜
    帶如附表二所示之眾多兇器要其於深夜載至竊車之地點，被告乙○○焉有不知李
    進炎至該等地點竊車之理？及被告丁○○稱：甲○○要的帳戶，是與李進炎及被
    告乙○○一起來拿的；甲○○稱：有向丁○○要己○○之帳戶，是國仔及黑面要
    的等語。另被告丁○○、戊○○找被告己○○提供帳戶予被告甲○○轉交李進炎
    使用，甲○○並支付代價二千元予己○○等情，為被告甲○○、丁○○、戊○○
    、己○○及李進炎自承在卷，復有被害人之匯款單據影本、被告丙○○及張雅惠
    等帳戶之匯款紀錄明細表及李進炎、被告乙○○用以竊取汽車之兇器扣押書在卷
    可參，為其論據。
三、按犯罪事實應依證據認定之，無證據不得推定其犯罪事實；又不能證明被告犯罪
    ，應諭知無罪之判決，刑事訴訟法第一百五十四條、第三百零一條第一項分別定
    有明文。所謂犯罪事實之證據，係指足以認定被告確有犯罪行為之積極證據而言
    ，該項證據且須適合被告犯罪事實之認定，始得採為斷罪資料。又按無論直接或
    間接證據，其為訴訟上之證明，須通常一般之人均不致有所懷疑，而得確信其為
    真實之程度者，始得據為有罪之認定，有最高法院二十九年上字第三一○五號、
    五十三年台上字第二七五○號判例足資參照。又認定不利於被告之事實，須依積
    極證據，苟積極證據不足為不利於被告事實之認定時，即應為有利於被告之認定
    ，更不必有何有利之證據。再事實之認定，應憑證據，如未能發現相當證據，或
    證據不足以證明，自不能以推測或擬制之方法，為裁判基礎；訴訟上用以證明事
    實之證據，須於通常一般人均不致有所懷疑，而得確信其真實之程度，始得據以
    為有罪之認定，倘其證明未達此一程度，而有合理之懷疑存在，致無從為有罪之
    確信時，即應為無罪之判決（最高法院三十年上字第八一六號、四十年台上字第
    八六號、七十六年度台上字第四九六八號判例參照）。
四、訊據被告乙○○、甲○○、丙○○、丁○○、戊○○、己○○均堅詞否認有何前
    揭犯行，被告乙○○辯稱：是李進炎叫伊開車載他，一到伊就就離開，不知道他
    要幹什麼，也有沒叫甲○○去向丁○○要帳戶；被告甲○○辯稱：李進炎說朋友
    要匯錢，拜託伊去借帳戶，伊向丁○○借，丁○○帳戶沒有提款卡，才由丁○○
    去向己○○借，伊與李進炎和丁○○都是好友，伊不知道李進炎借帳戶是要竊車
    勒贖匯款所用，否則怎可能去向丁○○借帳戶而害他；被告丙○○辯稱：並無提
    供帳戶給李進炎使用，伊和張雅惠二個帳戶係搬家時遺失的，另外伊新存摺係伊
    止付後去辦的，警察在伊處扣得，起訴書指李進炎去換存摺是錯的；被告丁○○
    辯稱：甲○○先向伊借提款卡，說朋友要匯款，伊沒有提款卡，才轉向己○○借
    ；被告戊○○辯稱：是丁○○叫伊去向己○○拿提款卡，作何用伊並不清楚；被
    告己○○均辯稱：丁○○說朋友要匯錢來借提款卡，不知李進炎要帳戶何用。伊
    有要丁○○當天還卡，後來沒有還，伊即至銀行報遺失等語。經查：
    （一）李進炎於警詢時供稱：「第四件於九十年十一月廿五日二時在台南市○區
    ○○路四段一一五號前，竊取ＵＤ－五一七二自小客車，由我與乙○○前往（乙○○不知道我要竊車）。」、「第九件竊車於九十年十二月十七日一時卅分在台
    南市東區○○○○○街一０五號前，由乙○○開車載我去後就離開。」等語（見
    警卷第三頁背面、第四頁），然於偵查時則供稱：「（與何人共同擄車勒贖？）
    我自己一個人作的。」、「（乙○○是否為共犯？）不是。」等語（見偵查卷九
    十一年偵字一五五四號第八三頁背面、八四頁），故僅以被告乙○○以汽車載過
    李進炎乙節，即認其與李進炎有竊車、恐嚇取財之共同犯意，顯有疑問。另被告
    丁○○於偵查時供稱：「（甲○○與何人去拿的？）黑面〈即李進炎〉我有見到
    他，至於國仔乙○○我不確定。」（見同前偵查卷第一一六頁背面）；被告甲○○於本院九十二年六月廿五日調查時亦供稱：「是李進炎叫我去借的，借帳戶這
    件是乙○○根本不知情。」等語，故被告乙○○所辯尚非稽。（二）本院函詢世
    華銀行永和分行及彰化銀行台南分行被告丙○○000000000000號帳
    號及張雅惠000000000000號帳號八十九年間存款明細，皆僅各有二
    筆交易資料等情，此有世華銀行商業銀行永和分行九十二年五月十二日（九二）
    世永和字第０一五五號函及彰化銀行台南分行九十二年五月廿日彰南字第一０四
    一號函在卷可稽，是被告丙○○辯稱鮮少使用該二帳號而延遲掛失乙節，應可採
    信。本院復函詢世華聯合商業銀行永和分行被告丙○○前揭帳戶金融卡掛失止付
    紀錄略謂該戶曾於九十一年元月十日辦理金融卡暨存摺掛失作業等語，有該銀行
    九十二年三月廿日（九二）世永和字第０００八二號函附卷可稽，互參警卷所附
    李進炎扣押物品目錄表內並無被告丙○○前揭帳戶存摺及金融卡，從而，該存摺
    及金融卡係自被告丙○○扣案無誤。再參李進炎於警詢時供稱張雅惠及丙○○世
    華銀行帳號是伊去丙○○家幫忙搬家時竊取的等情（見南市警五刑偵字第一一六
    號第四頁背面），嗣於偵查時亦為相同供述（見同前偵查卷第八三頁背面）以觀
    ，被告丙○○辯稱前揭帳戶係遺失之辯解，尚可採信。（三）被告己○○之前揭
    提款卡於九十年十月十六日因被告丁○○未當日返還，即向彰化銀行南台南分行
    掛失等情，有彰化銀行南台南分行九十二年三月廿一日彰南台南字第四四七號函
    在卷可佐，果被告己○○係以前揭提款卡出售，豈在李進炎完成提款前，即予掛
    失停用，故其所辯其與被告丁○○約定，沒有還提款卡時就報遺失，嗣被告丁○○說卡被吸進去，拜託伊以存簿去提款，領一兩萬元，被告丁○○問伊有無缺錢
    ，要拿兩千元給伊，但伊沒有拿之辯解，應可採信。（四）被告丁○○、戊○○
    、甲○○固確向被告己○○借得前揭提款卡，惟渠是否係在於幫助李進炎恐嚇取
    財，自李進炎警、偵訊內容觀之，並無法證明。又衡情為供不法使用而取得人頭
    帳戶之方式，大抵均會自報章雜誌廣告購得，以避免留下線索使警方得以追查，
    然本件被告丁○○、戊○○、甲○○、己○○間彼此認識，且被告己○○提款卡
    透過二次轉交，始交到李進炎手上，復因未能於借得當日提領款項，致遭被告己○○掛失，被告丁○○、戊○○竟再次拜託被告己○○以提款條提領款項，豈非
    留下更多明顯之領款證據？另被告甲○○等人是否受李進炎訛騙始積極為其借提
    款卡，抑係出於幫助李進炎恐嚇取財，因李進炎已死亡並無法查證。綜上，公訴
    人認被告乙○○涉犯攜帶兇器加重竊盜、恐嚇取財罪嫌；被告甲○○、丙○○、
    戊○○、丁○○、己○○涉犯恐嚇取財罪之幫助犯罪嫌，固有其論據，然經本院
    調查結果，既有前開合理之懷疑，公訴人所舉之積極證據且尚不足為被告等人前
    揭犯行事實之認定，故被告乙○○被訴攜帶兇器加重竊盜、恐嚇取財犯行；被告
    甲○○、丙○○、戊○○、丁○○、己○○被訴恐嚇取財罪之幫助犯之犯行，應
    屬不能證明，此外，復查無其他積極證據足以證明被告等人有何前揭之犯行，均
    應為無罪之諭知。
據上論斷，應依刑事訴訟法第三百零一條第一項，判決如主文。
本案經檢察官李宗貴到庭執行職務
中    華    民    國    九十二        年      九      月    十二      日
                                  臺灣臺南地方法院刑事第七庭
                                          法  官  鍾邦久
右正本證明與原本無異。
如不服本判決，應於判決送達後十日內，向本院提出上訴狀。
                                          書記官  張豐榮
中    華    民    國      九十二      年      九      月     十二     日


司法院資訊處製作；財團法人民間司法改革基金會備份。
